【裁判字號】    92,上訴,459
【裁判日期】    920630
【裁判案由】    強盜
【裁判全文】
臺灣高等法院臺南分院刑事判決           九十二年度上訴字第四五九號       潛
      上  訴  人  臺灣臺南地方法院檢察署檢察官
      被      告  甲  ○  ○
       指定辯護人  本院公設辯護人 丙  ○  ○
右列上訴人因被告強盜案件，不服臺灣臺南地方法院九十一年度訴字第一○八九號中
華民國九十二年三月十八日第一審判決（起訴案號：臺灣臺南地方法院檢察署九十一
年度偵字第九七一二號），提起上訴，本院判決如左：
      主      文
原判決撤銷。
甲○○意圖為自己不法之所有，於夜間侵入有人居住之建築物，攜帶兇器以強暴至使
不能抗拒，而取他人之物，未遂，處有期徒刑年。
扣案菜刀壹把沒收。
      事      實
一、甲○○因失業而無經濟來源，竟意圖為自己不法之所有，於民國（下同）九十一
    年七月二十日凌晨三時五十分許，持所有菜刀一把進入台南市○○區○○路四段
    九號「統一超商」，向當時值班店員乙○○表示搶劫，致使乙○○不能抗拒，至
    櫃檯內開啟收銀機取出新台幣（下同）四百五十元欲交付時，適巡邏警員趕至該
    超商而當場逮捕，而強盜未遂。
二、案經台南市警察局第分局移請臺灣臺南地方法院檢察署偵查起訴。
      理      由
一、訊據被告甲○○矢口否認有強盜犯行，辯稱：伊當時因高利貸者索債甚急，欲藉
    搶劫入獄，逃避追索，伊於持刀行搶前，業已撥打「一一○」報案，無真搶劫犯
    意等語。
二、前揭時地被告持菜刀進入「統一超商」，向被害人乙○○表示要搶劫，致使乙○
    ○不能抗拒，至櫃檯內開啟收銀機，取出四百五十元欲交付時，適巡邏員趕至查
    獲之事實，迭據被告甲○○於警訊、原審偵審中及本院審理時供承不諱，核與被
    害人乙○○於警訊、原審及本院調查中指訴情節相符，並有扣案被告持以強盜之
    菜刀一把及贓物認領保管單在卷可憑，事證明確。被告雖辯稱：伊於持刀行搶前
    ，業已撥打「一一○」報案云云。本院經查而被告於進入超商強盜前，確曾於九
    十一年七月十九日上午三時四十九分三十三秒以其使用之0000000000
    號行動電話撥打一一○等情，有泛亞電信股份有限公司於九十一年十二月二十五
    日以（九一）泛亞Ｅ字第○七九二號函覆之通聯紀錄在卷可稽（見一審卷第二十
    三、二十四頁），參以被害人於警訊時陳稱：不知何人報案等語（見警卷第三頁
    背面），又台南市警察局九十一年十二月二十五日南市警勤字第○九一三五四○
    六號函查獲情形時稱：「該局『一一○』於九十一年七月二十日三時五十二分（
    此部分雖與泛亞電信公司檢送之通信明細表時間有所出入，惟應係兩者時間紀錄
    差異問題），受理不詳男子報稱：『安和路四段上億家具對面７－１１有人進入
    搶劫』，遂指揮警網進行圍捕，並於同日上午四時五分許巡邏人員到達當場逮捕
    被告。」等情，有台南市檢察局勤務指揮中心（一一○）受理各類案件紀錄表在
    卷可稽（見一審卷第二十至二十二頁），據被害人於原審調查時陳稱：「（被告
    進來至被警察查獲，時間多久？）不到二分鐘。」（見一審卷第三十頁），顯見
    告自打電話報警後，始至「統一超商」強盜。惟按刑法規定之犯罪行為，除行為
    人在外觀上之舉止，具備客觀不法構成要件事實外，尚須行為人主觀存在不法構
    成要件所規範之主觀心態，始能認定行為人之行止是否成立犯罪；而行為人主觀
    之犯罪故意，乃存在於行為人內心意識，無法如行為人外觀上之舉止顯現於外部
    ，是行為人主觀上犯罪之故意，往往須從行為人外觀上之舉止審究，亦即從行為
    人客觀行為推斷其主觀犯意，以判定行為人有無犯罪之故意。本件被告已著手強
    盜犯罪行為之實施，持菜刀向被害人表示搶劫，致使被害人不能抗拒，被害人亦
    至櫃檯內開啟收銀機取出四百十元欲交付，而實質發生法益之侵害，客觀上已足
    顯現被告主觀之不法所有意圖，即被告已有為自己不法所有之意圖存在，此時尚
    難謂被告無強盜主觀犯意。是被告先行報警，乃係被告所辯欲藉此入獄避債之手
    段，僅係被告之目的，自不能因被告先行報警，阻其違法罪行，脫免強盜罪責
    ，縱令被告辯稱：係欲藉此入獄避債，並無意強盜等語，仍難辭強盜犯行，被告
    犯行堪以認定。
三、核被告所為，係犯刑法第三百三十條第二項、第一項於夜間侵入有人居住之建築
    物攜帶兇器強盜未遂罪。被告已著手於犯罪行為之實施，而未達既遂之程度，應
    依刑法第二十六條未遂犯規定減輕其刑。原審認被告被訴罪嫌不能證明，尚有未
    洽。公訴人上訴意旨，指摘原判決不當，為有理由，應由本院撤銷改判。爰審酌
    被告之素行、犯罪動機、手段、所生之危害，及犯罪後之態度等一切情狀，量處
    有期徒刑三年，以資懲儆。扣案菜刀一把，為被告所有供犯罪所用之物，應予宣
    告沒收。
四、據上論斷，應依刑事訴訟法第三百六十九條第一項前段、第三百六十四條、第二
    百九十九條第一項前段，刑法第三百三十條第二項、第一項、第二十六條、第三
    十八條第一項第二款，判決如主文。
本案經檢察官曾顯智到庭執行職務。
中  華  民  國      九十二      年        六        月      三  十      日
                                臺灣高等法院臺南分院刑事第一庭
                                    審判長法官  茆    臺    雲
                                          法官  李    文    福
                                          法官  蔡    長    林
右正本證明與原本無異。
如不服本判決，應於判決送達後十日內向本院提出上訴狀，其未敘述理由者並應於提
出上訴狀後十日內向本院補提理由書（應附繕本）。
                                    法院書記官  李    培    薇
中  華  民  國      九十二      年        七        月        一        日
附錄本案論罪科刑法條全文：
刑法第三百三十條：
  犯強盜罪而有第三百二十一條第一項各款情形之一者，處五年以上十二年以下有期
徒刑。
  前項之未遂犯罰之。


司法院資訊處製作；財團法人民間司法改革基金會備份。
